最高法院民事裁定　　　　　　　　　 111年度台上字第1384號
上　訴　人　蔡德忠
　　　　　　張美琴
　　　　　　蔡沁育
　　　　　　蔡騏鴻
共　　　同
訴訟代理人　許儱淳律師
被 上訴 人　許萬福
　　　　　　許勤珠

共　　　同
訴訟代理人　唐樺岳律師
上列當事人間請求損害賠償事件，上訴人對於中華民國 110年12
月29日臺灣高等法院臺中分院第二審判決（109年度重上字第262
號），提起一部上訴，本院裁定如下：
    主  文
上訴駁回。
第三審訴訟費用由上訴人負擔。
    理  由
一、按上訴第三審法院，非以原判決違背法令為理由，不得為之
    。又提起上訴，上訴狀內應記載上訴理由，表明原判決所違
    背之法令及其具體內容，暨依訴訟資料合於該違背法令之具
    體事實，其依民事訴訟法第469條之1規定提起上訴者，並應
    具體敘述為從事法之續造、確保裁判之一致性或其他所涉及
    之法律見解具有原則上重要性之理由，同法第467條、第470
    條第2項定有明文。而依同法第468條規定，判決不適用法規
    或適用不當者，為違背法令；依同法第 469條規定，判決有
    該條所列各款情形之一者，為當然違背法令。是當事人提起
    上訴，如以同法第 469條所列各款情形為理由時，其上訴狀
    或理由書應表明該判決有合於各該條款規定情形之具體內容
    ，及係依何訴訟資料合於該違背法令之具體事實。如依同法
    第 468條規定，以原判決有不適用法規或適用法規不當為理
    由時，其上訴狀或理由書應表明該判決所違背之法令條項，
    或有關司法院大法官解釋、憲法法庭裁判意旨，或成文法以
    外之習慣或法理等及其具體內容，暨係依何訴訟資料合於該
    違背法令之具體事實，並具體敘述為從事法之續造、確保裁
    判之一致性或其他所涉及之法律見解具有原則上重要性之理
    由。上訴狀或理由書如未依上述方法表明，或其所表明者與
    上開法條規定不合時，即難認為已合法表明上訴理由，其上
    訴自非合法。             
二、本件上訴人對於原判決駁回其請求被上訴人連帶給付新臺幣
    （下同）共452萬5,316元本息之上訴部分，提起第三審上訴
    ，雖以該部分判決違背法令為由，惟核其上訴理由狀所載內
    容，係就原審取捨證據、認定事實之職權行使所論斷：訴外
    人許建銘於民國108年8月16日持刀刺死蔡沅錩，上訴人即蔡
    沅錩之父母、子女對其有侵權行為損害賠償債權（下稱系爭
    債權），綜合證人莊谷中及許建銘之證言、許建銘於 107年
    12月15日簽署之授權書、訴外人君順建設開發有限公司函及
    檢附之土地買賣契約書（下稱系爭買賣契約）、付款單據等
    相關證據，暨彰化縣政府函附具之被上訴人許萬福於108年4
    月 1日以自己名義向彰化縣政府申請查詢坐落彰化縣○○鄉
    ○○段 000000000000000地號土地（下稱系爭土地）有無
    套繪為建築基地或配合耕地情形等相關資料，足認許建銘於
    殺死蔡沅錩前，已授權許萬福辦理系爭土地買賣事宜，許萬
    福並於108年2月14日代其簽訂系爭買賣契約及於同年 3月27
    日代為申請印鑑證明，再於同年 8月19日代許建銘簽署買賣
    物權契約，難謂被上訴人有偽造許建銘印文處分系爭土地而
    損害上訴人之系爭債權情事。再者，上訴人蔡德忠、張美琴
    雖曾聲請臺灣彰化地方法院（下稱彰化地院）以 108年度裁
    全字第 521號裁定准予對許建銘之財產為假扣押（下稱甲裁
    定），嗣上訴人又再為聲請彰化地院以108年度裁全字第618
    號裁定准予對許建銘之財產為假扣押（下稱乙裁定），並先
    後於同年10月17日、同年11月25日送達上訴人，惟被上訴人
    並非該等裁定之債務人，且許建銘直至109年2月25日始收受
    乙裁定，自難認許萬福於同年 1月21日依許建銘之指示，將
    出售系爭土地應有部分4分之1所得價款452萬5,316元匯至許
    建銘配偶陳秀貞之帳戶時，被上訴人已知悉上訴人取得乙裁
    定，而有共同損害系爭債權之意圖存在，是上訴人主張被上
    訴人共同侵害系爭債權，致該債權無法受償，構成侵權行為
    ，即屬無據。從而，上訴人蔡德忠、張美琴、蔡沁育、蔡鴻
    騏依民法第184條、第185條規定，請求被上訴人依序連帶給
    付 149萬9,438元本息、141萬7,878元本息、80萬4,000元本
    息、80萬4,000 元本息，不應准許等情，指摘其為不當，並
    就原審所為論斷，泛言未論斷或論斷矛盾、違反證據法則，
    而非表明該判決所違背之法令及其具體內容，暨依訴訟資料
    合於該違背法令之具體事實，更未具體敘述為從事法之續造
    、確保裁判之一致性或其他所涉及之法律見解具有原則上重
    要性之理由，難認已合法表明上訴理由。依首揭說明，應認
    其上訴為不合法。至原判決贅述之其他理由，無論當否，要
    與判決結果不生影響。又上訴人上訴第三審後，始提出上證
    一、二、三、四、六、八、九、十、十一所示另案刑事訊問
    筆錄、準備程序筆錄、審判筆錄、本院111年度台上字第103
    8 號刑事判決、土地登記謄本等，核屬新證據，依民事訴訟
    法第476條第1項規定，本院不得審酌，附此敘明。
三、據上論結，本件上訴為不合法。依民事訴訟法第 481條、第
    444條第1項、第95條、第78條，裁定如主文。
中    華    民    國   111    年    7     月    7     日
                      最高法院民事第七庭
                          審判長法官  林  恩  山  
                                法官  邱  瑞  祥  
                                法官  吳  青  蓉  
                                法官  黃  麟  倫  
                                法官  吳  美  蒼  
本件正本證明與原本無異
                                      書  記  官
中    華    民    國   111    年    7     月    18    日